臺灣臺北地方法院民事判決　　　　　　 99年度簡上字第461號
上　訴　人　陳夏珠
訴訟代理人　王隱成
被上訴人　　中國信託商業銀行股份有限公司
法定代理人　辜松
訴訟代理人　何宣鋐
　　　　　　鄭絜尹
　　　　　　官小琪
上列當事人間請求清償債務事件，上訴人對於中華民國99年6月
11日本院臺北簡易庭98年度北簡字第8025號第一審判決，提起上
訴，本院於中華民國100年1月6日言詞辯論終結，判決如下：
    主      文
原判決關於命上訴人給付超過新臺幣貳拾萬玖仟零貳拾伍元，
及其中新臺幣貳拾貳萬玖仟伍佰柒拾元，自民國九十八年十一
月二十六日起至清償日止，按年息百分之二十計算之利息部分，
暨該部份假執行之宣告，及訴訟費用之裁判均廢棄。
上開廢棄部分，被上訴人在第一審之訴駁回。
其餘上訴駁回。
第一、二審訴訟費用，由上訴人負擔十分之九，餘由被上訴人負
擔。
    事實及理由
壹、程序方面
    本件上訴人經合法通知未於言詞辯論期日到場，核無民事訴
    訟法第386條所列各款情形，爰依被上訴人之聲請，由其一
    造辯論而為判決。
貳、實體方面
一、被上訴人起訴主張：上訴人於民國82年7月29日向被上訴人
    請領信用卡使用（卡號：0000000000000000、卡別：VISA）
    ，依約上訴人即得於特約商店記帳消費，上訴人至98年11月
    25日止累計消費記帳新臺幣（下同）253,711元未給付，其
    中244,259元為消費款，5,452元為循環利息，4,000元為依
    契約條款計付之其他費用，上訴人除依約應給付上開消費款
    項外，另應給付244,259元自最後繳款截止日即98年11月25
    日翌日起至清償日止，按年息20％計算之利息。又上訴人帳
    款分期金為電話申請，分期方案經上訴人同意後辦理，上訴
    人如對交易明細表暨繳款通知書所載事項有疑義，自應依信
    用卡約定條款第13條之約定，於當期繳款截止日前通知被上
    訴人，並得就該筆交易暫停付款，上訴人未依約定通知被上
    訴人，推定交易明細暨繳款通知書所載事項無誤，上訴人自
    應依約繳款；況上訴人之分期方案，於期間內僅收取分期手
    續費，並未收取循環利息，且分期手續費較循環利息更為優
    惠，對上訴人較為有利。另因上訴人未依約繳款，則被上訴
    人自得依信用卡約定條款第15條之約定，請求上訴人給付逾
    期還款違約金。為此，爰依消費借貸之法律關係，請求上訴
    人給付被上訴人253,711元，及其中244,259元部分自98年11
    月26日起至清償日止，按年息20％計算之利息。
二、上訴人則以：依被上訴人所提出之客戶消費明細表可知上訴
    人於89年4月間並無消費之情事，而89年3月份帳單記載應繳
    金額130,343元，89年5月份帳單記載上期餘額144,166元，
    顯然多出13,823元，故應予扣除。又被上訴人於96年8月至
    97年7月及98年3月至98年11月期間，在未通知或徵求上訴人
    同意之情況下，逕將上訴人之帳款辦理分期，分別計分為12
    期（即12個月）及24期（即24個月），再按月分別加收分期
    金手續費1,223元（其中96年8月為1,233元）及1,740元（其
    中98年3月為1,749元），上訴人均不知情上情，故被上訴人
    加收之上開分期手續費總計30,355元（計算式：1,233＋【
    1,223×11】＋1,749＋【1,740×8】）自應予以扣除，不得
    請求。被上訴人並於98年9月至98年11月期間，以上訴人違
    約為由，按月加收2,000元「逾期還款違約金」，該3個月之
    「逾期還款違約金」合計為6,000元，被上訴人亦不得請求
    。綜上，本件被上訴人以不實之債權金額訴請追償，致本件
    原審判決之金額與實際債權金額不符等語，資為抗辯。
三、本件原審對於被上訴人之請求，判決被上訴人全部勝訴，上
    訴人不服，提起上訴，並聲明：(一)原判決廢棄；(二)被上訴人
    在第一審之訴駁回。被上訴人則聲明：上訴駁回。
四、被上訴人起訴主張上訴人於82年7月29日向被上訴人請領卡
    號0000000000000000、卡別：VISA之信用卡使用，並於85年
    6月至98年11月消費如被上訴人所提出之客戶消費明細表所
    示之金額（89年4月份消費金額、分期金手續費、98年9月至
    11月之逾期還款違約金除外）等情，有信用卡申請書、上開
    消費明細表在卷可稽（原審卷第4頁，本院卷第17頁至第61
    頁），並為上訴人所不爭執（本院卷第93頁反面），自堪信
    為真實。
五、本件上訴人辯稱其雖曾向被上訴人請領信用卡使用，惟於89
    年4月並無消費，亦未申請帳款分期金，被上訴人自不得收
    取分期金手續費，又被上訴人亦不得請求98年9月起至98年
    11月止之逾期還款違約金等語，則為被上訴人所否認，是本
    件所應審究者為：(一)上訴人於89年4月份是否有持系爭信用
    卡消費？若有，其金額為何？(二)上訴人是否有辦理帳戶分期
    金？被上訴人向上訴人收取分期金手續費是否有據？(三)被上
    訴人向上訴人收取逾期還款違約金是否有據？茲分別論述如
    下：
  (一)經查，本件上訴人於89年4月之消費金額為18,021元，該期
    新增之循環利息為1,974元，業據被上訴人提出客戶消費明
    細表在卷可稽（本院卷第104頁），其上下期餘額亦互核相
    符（本院卷第102頁至第106頁），足見上訴人於89年4月確
    有刷卡消費18,021元之事實，上訴人僅以被上訴人於99年8
    月24日民事答辯狀之各期客戶消費明細表漏未提出89年4月
    部分，即辯稱應扣除89年5月份帳單上期餘額144,166元減去
    89年3月份帳單應繳金額130,343元之差額13,823元部分，顯
    屬無據，並非可採。
  (二)按當事人主張有利於己之事實者，就其事實有舉證之責任，
    民事訴訟法第277條前段定有明文。而民事訴訟如係由原告
    主張權利者，應先由原告負舉證之責，若原告先不能舉證，
    以證實自己主張之事實為真實，則被告就其抗辯事實即令不
    能舉證，或其所舉證據尚有疵累，亦應駁回原告之請求，最
    高法院17年上字第917號判例亦可參照。本件被上訴人主張
    上訴人應給付之款項既包含分期金手續費在內，而上訴人否
    認其曾申請帳款分期金，揆諸上開說明，自應由被上訴人就
    上訴人有申請帳款分期金之事實負舉證責任。經查，被上訴
    人自96年8月起至97年7月止、自98年3月起至98年11月止，
    將上訴人之消費款辦理帳款分期金，並按月加收分期金手續
    費，而依被上訴人提出之98年2月20日上訴人同意辦理帳款
    分期金電話錄音譯文可知（本院卷第116頁至第120頁），上
    訴人經由被上訴人員工之推薦，業已同意於98年3月起至98
    年11月止期間內辦理帳款分期金，以減少每月循環利息之金
    額，是被上訴人自得向上訴人收取98年3月起至98年11月止
    之分期金手續費共計15,669元（計算式：1,749元＋【1,740
    元×8】＝15,669元，見本院卷第59頁至第61頁），是上訴
    人辯稱應扣除該部分之分期金手續費15,669元，洵屬無據，
    洵無足取。惟被上訴人迄至本件言詞辯論終結時，均未能就
    上訴人96年8月起至97年7月止之期間內有申請帳款分期金之
    事實，舉證以實其說，則被上訴人自不得向上訴人收取96年
    8月起至97年7月止之分期金手續費共計14,686元（計算式：
    1,233元＋【1,223元×11】＝14,686元，見本院卷第52頁至
    第57頁），是上訴人辯稱應扣除該部分分期金手續費14,686
    元，即屬有據，應予准許。
  (三)末查，兩造簽訂之信用卡約定條款第15條第5項約定：「各
    帳單週期之違約金（即逾期還款違約金）係以當期之應付帳
    款扣除年費、循環信用利息、違約金、各項應繳手續費（包
    括但不限於預借現金手續費、掛失停用手續費、調閱簽帳單
    手續費、快速發卡手續費、補寄帳單手續費）及持卡人至當
    期繳款截止日已繳付之帳款後未繳清金額，以下列方式計付
    ：持卡人每月帳單未繳清金額在1,000元（含）以下者，無
    須繳納違約金。持卡人每月帳單未繳清金額在1,001元（含
    ）至10,000元（含）之間者，應繳納違約金300元。持卡人
    每月帳單未繳清金額在1,001元（含）至10,000元（含）之
    間者，應繳納違約金300元。持卡人每月帳單未繳清金額在
    10,001元（含）至60,000元（含）之間者，應繳納違約金2,
    000元。持卡人每月帳單未繳清金額在60,001元（含）至20
    0,000元（含）之間者，應繳納違約金3,000元。持卡人每月
    帳單未繳清金額在200,001元（含）以上者，應繳納違約金
    4,000元。」（原審卷第18頁反面），而上訴人於98年9月、
    10月及11月之未繳清金額分別為83,078元、96,142元及253,
    700元，則依上開約定條款第15條第5項約定，被上訴人每期
    自得向上訴人收取逾期還款違約金2,000元，是上訴人辯稱
    應扣除該部分違約金共計6,000元，亦屬無據，尚非可採。
  (四)綜上，被上訴人自得僅請求上訴人給付239,025元（計算式
    ：253,711元－14,686元＝239,025元），及其中229,573元
    （計算式：244,259元－14,686元＝229,573元），自98年11
    月26日起至清償日止，按年息20％計算之利息。至逾此範圍
    之請求，即屬無據，應予駁回。
六、綜上所述，上訴人辯稱應扣除89年5月份帳單上期餘額144,
    166元減去89年3月份帳單應繳金額130,343元之差額13,823
    元、98年3月起至98年11月止之分期金手續費共計15,669元
    及逾期還款違約金6,000元部分，均屬無據；又被上訴人未
    能舉證證明上訴人曾申請96年8月起至97年7月止之帳款分期
    金，則其主張上訴人應給付96年8月起至97年7月止之分期金
    手續費共計14,686元部分，為無理由，不應准許。從而，被
    上訴人依消費借貸之法律關係，請求上訴人給付239,025元
    ，及其中229,573元，自98年11月26日起至清償日止，按年
    息20％計算之利息，為有理由，應予准許；至逾此範圍之請
    求，即無理由。原審就超過上開應予准許部分，為上訴人敗
    訴之判決，並依職權宣告假執行，尚有未洽，上訴意旨就此
    部分指摘原判決不當，求予廢棄，為有理由，爰由本院予以
    廢棄改判如主文第2項所示。至於原審就上開應予准許部分
    ，為上訴人敗訴之判決，並依職權為假執行之宣告，核無違
    誤，上訴意旨就此部分指摘原判決不當，求予廢棄，為無理
    由，應駁回上訴。
七、本件事證已臻明確，兩造其餘攻擊防禦方法，經本院斟酌後
    ，認為均不足以影響本判決之結果，爰不另一一論述，併此
    敘明。
八、據上論結，本件上訴為一部有理由、一部無理由，依民事訴
    訟法第385條第1項前段、第436條之1第3項、第449條第1項
    、第450條、第79條，判決如主文。
中    華    民    國    100    年    1   月     27    日
                  民事第四庭   審判長法  官  張瑜鳳
                                     法  官  陳靜茹
                                     法  官  林怡伸
以上正本係照原本作成
本件不得再上訴。
中    華    民    國    100    年    1   月     27    日
                                     書記官  施若娟